【裁判字號】    99,聲,536
【裁判日期】    991127
【裁判案由】    聲請定其應執行刑
【裁判全文】
臺灣花蓮地方法院刑事裁定               99年度聲字第536號
聲  請  人  臺灣花蓮地方法院檢察署檢察官
受  刑  人  林添財
上聲請人因受刑人數罪併罰有二裁判以上，聲請定其應執行之刑
（99年度執聲字第480號），本院裁定如下：
    主  文
林添財所犯如附表所示之罪所處之刑，應執行有期徒刑壹年，如
易科罰金，以銀元參佰元即新臺幣玖佰元折算壹日。
    理  由
一、聲請意旨略以：受刑人林添財因違反臺灣地區與大陸地區人
    民關係條例等案件，先後經判決確定如附表，應依刑法第53
    條、第51條第5款，定其應執行之刑，爰依刑事訴訟法第477
    條第1項聲請裁定。
二、按裁判確定前犯數罪者，併合處罰之，刑法第50條定有明文
    。又數罪併罰，有二裁判以上者，依第51條之規定，定其應
    執行之刑，同法第53條亦規定甚明。本案受刑人因違反臺灣
    地區與大陸地區人民關係條例等案件，先後經判決如附表所
    示之刑，並分別確定在案，有各該判決書及臺灣高等法院被
    告前案紀錄表在卷可稽，茲據檢察官聲請就上開案件定其應
    執行之刑，本院審核認聲請為有理由，應定其應執行之刑。
三、按法律上屬於自由裁量之事項，有其外部性界限及內部性界
    限，並非概無拘束。依據法律之具體規定，法院應在其範圍
    選擇為適當之裁判者，為外部性界限；而法院為裁判時，應
    考量所適用之法規之目的及法律秩序之理念所在者，為內部
    性界限。法院為裁判時，二者均不得有所逾越。在數罪併罰
    ，有二裁判以上，定其應執行之刑之案件，法院所為刑之酌
    定，固屬自由裁量之事項，然仍應受前揭外部性界限及內部
    性界限之拘束（最高法院80年台非字第 473號判例、97年度
    台非字第 505號判決意旨參照）。本案受刑人所犯如附表編
    號2、3所示各罪所處之刑，曾經本院於民國99年5月6日以99
    年度花簡字第159號判決應執行有期徒刑4月確定，有該判決
    書及臺灣高等法院被告前案紀錄表在卷可考，依前開說明，
    本院就附表編號1至5所示各罪所處之刑再為定應執行刑之裁
    判時，自應受前開判決所為定應執行刑內部性界限之拘束。
四、按95年7月1日修正施行之刑法第51條第 5款規定：「宣告多
    數有期徒刑者，於各刑中之最長期以上，各刑合併之刑期以
    下，定其刑期。不得逾30年」，與修正施行前之刑法第51條
    第 5款規定：「宣告多數有期徒刑者，於各刑中之最長期以
    上，各刑合併之刑期以下，定其刑期。但不得逾20年」相較
    ，自以95年7月1日修正施行前刑法第51條第 5款規定較為有
    利，故裁判確定前犯數罪，其中某罪在舊法時期所犯，其餘
    數罪在新法時期所犯，定應執行刑時，即應適用95年7月1日
    修正施行前刑法第51條第 5款規定（最高法院99年度台抗字
    第406號裁定意旨參照）。
五、按98年12月30日修正公布前刑法第41條第 8項固規定數罪併
    罰，其應執行之刑未逾6月者，亦適用同條第1項之規定，亦
    即數罪併罰應執行之刑逾 6月者，不得諭知易科罰金，惟該
    項規定業經司法院大法官會議於98年 6月19日公布之釋字第
    662 號解釋宣告違憲，並自該解釋公布之日起失其效力，是
    於98年12月30日修正公布、於99年1月1日施行之刑法第41條
    第8項規定：「第1項至第4項及第7項之規定，於數罪併罰之
    數罪均得易科罰金或易服社會勞動，其應執行之刑逾 6月者
    ，亦適用之」，且98年12月30日修正公布、99年1月1日施行
    之刑法施行法第 3條之3亦明定：「刑法第41條及第42條之1
    之規定，於中華民國98年12月15日刑法修正施行前已裁判確
    定之處罰，未執行或執行未完畢者，亦適用之」，故對於數
    罪併罰，數宣告刑均得易科罰金，而定應執行之刑超過 6個
    月之案件，毋須比較新舊法，逕依修正後刑法第41條第 8項
    之規定，仍得易科罰金。
六、刑法關於易科罰金折算標準之規定，95年7月1日修正前第41
    條第1項係規定：「犯最重本刑為5年以下有期徒刑以下之刑
    之罪，而受 6個月以下有期徒刑或拘役之宣告，因身體、教
    育、職業、家庭之關係或其他正當事由，執行顯有困難者，
    得以 1元以上3元以下折算1日，易科罰金。但確因不執行所
    宣告之刑，難收矯正之效，或難以維持法秩序者，不在此限
    」廢止前罰金罰鍰提高標準條例第 2條係規定就其原定數額
    提高為 1百倍折算1日，則易科罰金折算標準，應以銀元3百
    元折算 1日，經折算為新臺幣後，應以新臺幣9百元折算為1
    日；而95年 7月1日修正施行之第41條第1項則規定：「犯最
    重本刑為5年以下有期徒刑以下之刑之罪，而受6個月以下有
    期徒刑或拘役之宣告者，得以新臺幣 1千元、2千元或3千元
    折算 1日，易科罰金。但確因不執行所宣告之刑，難收矯正
    之效，或難以維持法秩序者，不在此限」；98年9月1日修正
    施行之第41條第 1項則調整標點符號，規定：「犯最重本刑
    為5年以下有期徒刑以下之刑之罪，而受6個月以下有期徒刑
    或拘役之宣告者，得以新臺幣1千元、2千元或3千元折算1日
    ，易科罰金。但確因不執行所宣告之刑，難收矯正之效或難
    以維持法秩序者，不在此限」；99年1月1日修正施行之第41
    條第1項調整文字，規定：「犯最重本刑為5年以下有期徒刑
    以下之刑之罪，而受 6月以下有期徒刑或拘役之宣告者，得
    以新臺幣 1千元、2千元或3千元折算一日，易科罰金。但易
    科罰金，難收矯正之效或難以維持法秩序者，不在此限」。
    而數罪併罰其易刑折算標準不同者，合併定執行刑時，其易
    刑之折算標準，應擇最有利於受刑人之折算標準定之，是應
    適用95年 7月1日修正前刑法第41條第1項前段及廢止前罰金
    罰鍰提高標準條例第2條規定所定之折算標準。
七、爰依刑事訴訟法第477條第1項，刑法第2條第1項前段、第53
    條、第41條第8項、修正前刑法第51條第5款、第41條第 1項
    前段，修正前罰金罰鍰提高標準條例第 2條，現行法規所定
    貨幣單位折算新臺幣條例第2條，裁定如主文。
中    華    民    國    99    年    11    月    27    日
                  刑事第四庭    法  官  曹庭毓
上列正本證明與原本無異。
如對本裁定不服，應於送達後5 日內，向本院提出抗告狀（應抄
附繕本）。
中    華    民    國    99    年    11    月    30    日
                                書記官

司法院資訊處製作；財團法人民間司法改革基金會備份。
